【裁判字號】    97,消債更,418
【裁判日期】    971128
【裁判案由】    更生事件
【裁判全文】
臺灣臺北地方法院民事裁定           97年度消債更字第418號
聲  請  人
即 債務 人  甲○○
代  理  人  陳學驊律師
上列當事人聲請消費者債務清理事件，本院裁定如下：
    主  文
聲請駁回。
聲請費用由聲請人負擔。
    理  由
一、按債務人與金融機構協商成立者，不得聲請更生或清算，但
    因不可歸責於己之事由，致履行顯有重大困難者，不在此限
    ；本條例施行前，債務人依金融主管機關協調成立之中華民
    國銀行公會會員辦理消費金融案件無擔保債務協商機制與金
    融機構成立之協商，準用前項之規定，消費者債務清理條例
    第151條第5項、第6項分別定有明文。
二、本件聲請意旨略為：伊於民國96年2月與金融機構成立協商
    ，每月須還款約新臺幣（下同）20,091元，伊雖依約陸續清
    償，惟因伊所任職之羅絲亞紙火鍋於96年8月關閉，致伊失
    業而頓失收入，而無法履行原協商方案，乃於96年11月毀諾
    等語。
三、按依債務人與金融機構協商成立者，除非因不可歸責於己之
    事由，致履行顯有重大困難，否則不得聲請更生或清算，消
    費者債務清理條例第151條第5項規定意旨甚明。是債務清償
    方案成立後，固由債務人按其條件履行，惟須於其後發生情
    事變更，在清償期間收入或收益不如預期，致該方案履行困
    難甚或履行不能，因不可歸責於己，始能聲請更生或清算。
    此項規定旨在避免債務人任意毀諾已成立之協商，濫用更生
    或清算之裁判上債務清理程序，蓋以債務清償方案係經當事
    人行使程序選擇權所為之債務清理契約，債務人應受該成立
    之協議所拘束。債務人既已與金融機構協商成立，如認該協
    商方案履行有其他不適當情形，自仍應再循協商途徑謀求解
    決。
四、查本件聲請人主張曾參加銀行公會所辦理之協商機制，與最
    大債權金融機構安泰銀行，於96年2月5日達成協議，雙方約
    定聲請人每月須還款約新臺幣 (下同)20,091 元，此為聲請
    人自陳在卷，是本件聲請人須有「不可歸責於己致履行顯有
    重大困難之事由」時，向本院聲請更生或清算方為適法。
五、次查聲請人雖陳稱其於96年8月因任職之火鍋店關閉而失業
    ，致無法履行原協商方案云云。惟其於96年12月起又已任職
    其他工作，此有聲請人所陳報於96年12月13日至97年1月22
    日任職於韓京食品行，每月薪資30,000元、97年1月23日至
    97年6月27日任職於仟草日式豬排店，每月薪資26,000元、
    96年1月1日至96年12月31日任職於饌王食品股份有限公司，
    時薪90元，是聲請人於96年度之收入共計326,721元，有96
    年度綜合所得稅各類所得資料清單1紙在卷可憑，足見實難
    謂聲請人有何履行顯有重大困難之情形。至聲請人雖曾短暫
    失業，然聲請人既有工作能力，嗣後復有固定收入之履行能
    力，縱有一時履行不便，允宜經由個別債權銀行協商程序以
    求適當履債，斷無任由聲請人選擇毀諾聲請更生之理。
六、綜上所述，聲請人依消費者債務清理條例向本院聲請更生，
    與第151條第5項但書所規定，須「有不可歸責於己致履行顯
    有重大困難之事由」之要件並不相符，是其聲請更生並無理
    由，應予駁回。。爰裁定如主文。
中    華    民    國    97    年    11    月    28    日
              民事第三庭    法      官  魏式瑜
以上正本係照原本作成
如不服本裁定，應於送達後10日內向本院提出抗告狀，並繳納抗
告費新臺幣1,000元
中    華    民    國    97    年    11    月    28    日
                            書  記  官  高雲龍


司法院資訊處製作；財團法人民間司法改革基金會備份。
